【裁判字號】    91,交上訴,890
【裁判日期】    920430
【裁判案由】    業務過失致死
【裁判全文】
臺灣高等法院臺中分院刑事判決                  九十一年度交上訴字第八九號
    上  訴  人
    即  被  告  丙○○
    選任辯護人  洪錫欽
右上訴人因業務過失致死案件，不服臺灣苖栗地方法院九十年度交訴字第三號中華民
國九十一年四月十日第一審判決（起訴案號：臺灣苖栗地方法院檢察署八十九年度偵
字第四五八七號），提起上訴，本院判決如左：
    主      文
上訴駁回。
    事      實
一、丙○○係統聯汽車客運股份有限公司司機，以駕駛營業大客車為業，於民國（下
    同）八十九年一月二十一日十四時十五分許，駕駛車號ＦＸ—三三二號營業大貨
    車，行經國道一號高速公路南向一四０公里又五一三公尺處，因從外側變換車道
    至內側車道時，未注意保持安全距離，導致在其後內側車道行駛之吳恆益駕駛車
    號ＧＵ—四六一０號自用小客車（車上載有吳黃評及吳陳寶猜），閃避不及，擦
    撞前述營業大客車之左側車身後，再追撞因塞車停於內車道由鄭雅文駕駛之車號
    ＦＴ—九一八號營業大客車，造成吳恆益受傷（未據告訴）、吳黃評當場死亡，
    丙○○見狀立即於有權偵查犯罪之公務員未發覺前，以電話報警，向國道公路警
    察局第二警察隊自首。嗣吳陳寶猜傷重送醫，延至八十九年三月十六日二十時三
    十五分許不治死亡。
二、案經丙○○自首後由國道公路警察局第二警察隊報請台灣苗栗地方法院檢察署檢
    察官相驗後偵查起訴。
    理      由
一、訊據上訴人即被告丙○○（以下簡稱上訴人）矢口否認右開犯行，辯稱：伊均行
    駛外側車道，係吳恆益駕車擦撞伊車左後車身，再追撞內線鄭雅文所駕之大客車
    ，（參見台灣苗栗地方法院檢察署八十九年相字第四四號卷第五頁警訊筆錄）伊
    已減速，伊無變換車道，係吳恆益撞伊（參見原審九十年三月十九日訊問筆錄）
    等語。經查，該件車禍係上訴人變換車道不當致吳恆益駕駛上開車擦撞上訴人上
    開車之左側後方車身，致吳恆益閃回追撞前鄭雅文所駕前開車之事實，業據証人
    吳恆益於警訊中供証綦詳（參見台灣苗栗地方法院檢察署八十九年相字第四四號
    卷第三七頁警訊筆錄），並有警製道路交通事故調查表一紙、現場照片數幀等在
    卷可資佐證。又本件車禍果如上訴人所辯均係行駛外側車道，係吳恆益之上開車
    自內側車道變換車道至外側車道不當而肇事屬實，則吳恆益之上開車又豈能於變
    換車道後再追撞於內側車道鄭雅文之前開車，是証人吳恆益所稱係上訴人丙○○
    變換車道不當等語應屬可信。按汽車在行駛途中，不得驟然或任意換車道，如欲
    超越前車或變換車道時，應先顯示方向燈告知前後車輛，並保持安全距離及間隔
    ，方得超越或變換車道。又汽車行駛時駕駛人應注意車前狀況，高速公路交通管
    制規則第十一條、道路交通安全規則第九十四條第三項分別定有明文。上訴人駕
    車原應注意上開規定，依當時情況，又無不能注意之情形，竟貿然變換車道，發
    生車禍，其有過失甚明。且本件車禍經送台灣省竹苗區車輛行車事故鑑定委員會
    、台灣省車輛行車事故覆議鑑定委員會及中央警察大學鑑定結果，亦持相同看法
    ，分別有該委員會八十九年九月八日竹鑑字第八九０六三三號函、八十九年十月
    二十三日府覆議字第八九一六九六號函及九十二年三月十九日校科字第九一０四
    七四二號等三份鑑定意見書附卷可稽。雖於原審時中華民國車輛交通事故鑑定技
    術研究學會函稱該車禍難以定論，並派員乙○○於原審到庭陳稱：「如果係變換
    車道不當的話，Ａ車不可能在外側車道。我們並未就本案做結論，如果Ｂ車變換
    車道的話，Ａ車應該要撞到護欄。Ｂ車、Ａ車不可能並存在同一車道。相驗照片
    十三、十四所示，如果上訴人的車變換車道不當被擦撞受損情形會比照片中所示
    嚴重，應該有凹痕，Ｂ車車長十至十一公尺，兩車相撞間距六點五米，有可能Ｂ
    車會撞到Ｃ車，我們不確定是不是變換車道不當，我們不同意竹苗鑑定結果，且
    我們無法就卷證資料判斷。無法判斷Ａ車時速多少。是否有煞車也無法判斷。Ａ
    車與Ｃ車撞擊點確定在內側車道，Ａ車橫跨兩車道，右車輪在外側車道，Ａ車在
    撞擊時有向右打方向盤，但是來不及了。無法確定本件肇事原因。」等語，然應
    僅係該學會無法鑑定本件車禍，與原審及台灣省竹苗區車輛行車事故鑑定委員會
    、台灣省車輛行車事故覆議鑑定委員會及中央警察大學均係依現存資料所為詳細
    之鑑定無涉。又被害人吳黃評、陳寶猜確因本件車禍受傷死亡，亦經台灣苗栗地
    方法院檢察署檢察官督同法醫師相驗明確，製有相驗屍體證明書、驗斷書及勘驗
    筆錄等在卷可憑，被告之過失行為與被害人之死亡間顯有相當因果關係。事證明
    確，上訴人過失犯行堪以認定。
二、核上訴人平日以駕駛營業大客車為業，為從事駕駛業務之人，其於執行業務中肇
    事致人於死，係犯刑法第二百七十六條第二項之罪。惟上訴人於肇事後於有偵查
    犯罪職權之公務員發覺前，即以電話向國道公路警察局第二警察隊自首，並接受
    裁判，有警訊筆錄在卷可參，應依刑法第六十二條前段規定減輕其刑。原審以上
    訴人罪証明確，適用上開刑法第二百七十六條第二項、第四十一條第一項、第六
    十二條前段，罰金罰鍰提高標準條例第一條前段、第二條等規定，並審酌上訴人
    過失程度、上訴人肇事後不僅主動報警自首，並留於現場等候警方處理，但肇事
    後上訴人尚未與被害人家屬達成民事和解，及否認犯行等一切情狀，量處有期徒
    刑伍月，並諭知易科罰金之折算標準。其認事用法，核無違誤，量刑亦無過重。
    上訴人上訴意旨仍執陳詞，否認右揭犯行而指摘原判決不當，經核非有理由，應
    予駁回。
據上論斷，應依刑事訴訟法第三百六十八條，判決如主文。
本案經檢察官甲○○到庭執行職務。
中      華      民      國      九十二      年     四     月    三十    日
                                   臺灣高等法院臺中分院刑事第七庭
    審判長法  官  林  榮  龍
                                               法  官  黃  日  隆
                                               法  官  江  錫  麟
右正本證明與原本無異。
如不服本判決應於收受送達後十日內向本院提出上訴書狀，其未敘述上訴之理由者並
得於提起上訴後十日內向本院補提理由書（均須按他造當事人之人數附繕本）。
                                               書記官  陳  美  利
中      華      民      國    九十二     年      五       月     一     日
附錄法條
刑法第二百七十六條第二項：
二、從事業務之人，因業務上之過失犯前項之罪者，處五年以下有期徒刑或拘役，得
    併科三千元以下罰金。
                                                                        Ｒ


司法院資訊處製作；財團法人民間司法改革基金會備份。
